臺灣臺南地方法院交通事件裁定　　　　 94年度交聲字第178號
移送機關　交通部公路總局嘉義區監理所台南監理站
受處分人
即異議人　甲○○
上列受處分人因違反道路交通管理處罰條例案件，對於交通部公
路總局嘉義區監理所台南監理站民國94年3月21日所為之裁決處
分（處分案號：嘉監南字第裁74-Q00000000號）聲明異議，本院
裁定如下：
    主  文
異議駁回。
    理  由
一、聲明異議意旨略以：受處分人即異議人甲○○於民國93年11
    月22日14時30分許，騎乘車牌號碼GWZ-326號重機車，沿宜
    蘭縣羅東鎮○○路騎駛，欲前往宜蘭縣五結鄉○○路○段之
    宜蘭監理站辦理機車換照事宜，行經羅東鎮○○路與五結鄉
    ○○路○段路口時，適逢綠燈，因異議人欲左轉至中正路二
    段，故打左轉方向燈，並在該路口停等左轉之號誌指示燈亮
    起後，始左轉中正路二段，而於左轉後騎約2百公尺左右，
    遭路邊之交通員警攔下，舉發開單異議人未依標誌標線指示
    行駛，當下異議人曾向開單之員警說明：並非故意違規左轉
    （未兩段式左轉），而是在綠燈的情形下，因要左轉停等綠
    燈號誌改為左轉燈號亮起，方依號誌左轉，實非違規左轉等
    情，然員警告知該路口要兩段左轉，異議人陳述不知，且當
    時員警並非在該路口執行，卻遠離路口約2百公尺遠之距離
    等違規之用路人，實非員警執勤及預防事故發生的理想位置
    ，同時把升斗小民視為違規之宵小之輩，實非全民之福。從
    而，異議人不服原裁處，而提起本件異議。
二、按汽車（均含機器腳踏車）駕駛人轉彎時，有不依標誌、標
    線、號誌指示情形者，處（銀元）2百元以上6百元以下（即
    新台幣6百元以上1千8百元以下）罰鍰；並記違規點數1點；
    道路交通管理處罰條例第48條第2款及第63條第1項第1款分
    別定有明文。又按機器腳踏車行駛之車道及轉彎，應依標誌
    或標線之規定行駛；無標誌或標線者，在同向三車道以上道
    路，均應以兩段方式進行左轉彎；而設於實施機慢車兩段左
    轉路口附近顯明之處，並配合劃設機慢車左轉待轉區標線之
    機慢車兩段左轉標誌，係用以告示左轉機器腳踏車或慢車駕
    駛人應遵照號誌指示，在號誌顯示允許直行時先行駛至右前
    方路口之左轉待轉區等待左轉，俟該方向號誌顯示允許直行
    後，再行續駛，以兩段方式完成左轉；機慢車左轉待轉區線
    ，用以指示機器腳踏車或慢車駕駛人分段行駛；道路交通安
    全規則第99條第1項、同項第3款、及道路交通標誌標線號誌
    設置規則第65條、第191條亦分別規定甚明。
三、經查：
  (一)本件受處分人即異議人甲○○於93年11月22日14時30分許，
    騎乘車牌號碼GWZ-326號重機車，行經羅東鎮○○路左轉五
    結鄉○○路○段時，有未依標誌標線兩段式左轉之違規情事
    ，有宜蘭縣警察局宜警交字第Q00000000號舉發違反道路交
    通管理事件通知單附卷可稽。且異議人亦不否認於前開時間
    ，騎乘上開重機車行經該路口時，未兩段式左轉，而為警攔
    停製單舉發之事實。又經本院依職權函詢宜蘭縣警察局本件
    舉發情形：『張君93年11月22日騎乘GWZ-326號重機車行經
    羅東鎮○○路左轉五結鄉○○路○段，因未依規定兩段式左
    轉為本局員警舉發乙案，查純精路為雙向6車道佈設路寬40
    公尺（含人行道、路口處增設汽車左轉專用車道），設有快
    慢車道分隔島劃分快車道與慢車道界線，按「道路交通安全
    規則」第99條第1項第3款規定：「機器腳踏車行駛於同向三
    車道以上道路，均應以兩段方式進行左轉彎……」暨第102
    條第1項第5款後段規定：「設有劃分島劃分快慢車道，在慢
    車道上行駛之車輛不得左轉」，查路權單位業按「道路交通
    標誌標線號誌設置規則」第65條：「機慢車兩段左轉標誌，
    用以告示左轉機器腳踏車或慢車駕駛人應遵照號誌指示，在
    號誌顯示允許直行時先行駛至右前方路口之左轉待轉區等待
    左轉，俟該方向號誌顯示允許直行後，再行續駛，以兩段方
    式完成左轉」及第191條：「機慢車左轉待轉區線，用以指
    示機器腳踏車或慢車駕駛人分段行駛」之規定，於該路口設
    有「機慢車兩段左轉標誌」及「機慢車左轉待轉區線」，張
    君騎乘機車未依規定兩段式左轉，為執勤員警於距機慢車左
    轉待轉區線138公尺處攔停，並依「道路交通管理處罰條例
    」第48條第2款之規定舉發』等情，有宜蘭縣警察局94年5月
    3日警交字第0940020483號函暨所附違規採證照片4張、違規
    現場照片4張及現場圖1張等在卷足憑。
  (二)異議人雖辯稱：伊並非故意違規左轉（未兩段式左轉），而
    是在綠燈的情形下，因要左轉，停等綠燈號誌改為左轉燈號
    亮起，方依號誌左轉，實非違規左轉，且異議人並不知要兩
    段左轉云云。惟查，前開純精路臨中正路二段路口前，「機
    車兩段左轉標誌」設置明顯，且在中正路二段路口亦設有「
    機慢車待轉區」標線，有宜蘭縣警局94年5月3日警交字第09
    40020483號函所附之羅東鎮○○路與五結鄉○○路○段路口
    「機慢車兩段左轉標誌」及「機慢車左轉待轉區線」之現場
    照片4張在卷可按。是該純精路與中正路二段路口，確實係
    設有「機慢車兩段左轉標誌」及「機慢車左轉待轉區線」。
    且本件交岔路口之「機慢車兩段式左轉標誌」，係設立於燈
    光號誌旁明顯處，該標誌之設置情形，就一般謹慎之汽、機
    車駕駛人而言，於行經該交岔路口前時，無論係於快車道或
    機慢車道內，衡情應均可在適當之距離前，即發現該標誌並
    瞭解該標誌之指示內容。又該標誌、標線並未為任何障礙物
    所遮蔽，顯見該路段交通標誌之設置至為明確。依上，足見
    本件應係異議人本身疏未注意所致之違規。再者，駕駛人使
    用道路本應注意沿線道路各項號誌、標誌、標線之設置，並
    留心交通規則，而該處路口既已明顯設有機車兩段式左轉標
    誌，且為同向三車道之道路，駕駛人即應注意及並予以遵守
    。至於前開純精路與中正路二段路口之燈光號誌，雖設有左
    轉專用燈號，並有左轉專用道，惟如前所述，該路口既設有
    「機慢車兩段左轉標誌」及「機慢車左轉待轉區線」，是該
    左轉專用燈號僅係供汽車行駛之用，機慢車駕駛人尚不得據
    此主張得逕行左轉彎。從而，異議人所辯上情，顯係事後避
    責之詞，不足採信。
四、綜上所述，本件受處分人即異議人甲○○於上開時、地駕駛
    前開重機車，有不依標誌標線誌指示（未依標誌、標線兩段
    式左轉）之違規事實，既可認定，則移送機關即交通部公路
    局嘉義區監理所台南監理站據此援引前開道路交通管理處罰
    條例第48條第2款及第63條第1項第1款等規定，並參酌違反
    道路交通管理事件統一裁罰標準表之相關內容，裁處異議人
    罰鍰新台幣1千8百元，並記違規點數1點，於法即無不當。
    從而，本件異議人之異議，經核無並理由，應予駁回。
五、據上論斷，應依道路交通案件處理辦法第19條，裁定如主文
    。
中　　華　　民　　國　　94　　年　　6 　　月　　9 　　日
                  交通法庭  法　官  洪榮家
以上正本證明與原本無異。
如不服本裁定應於送達後5日內向本院提出抗告狀（應附繕本）
。
                            書記官  陳志德
中　　華　　民　　國　　94　　年　　6 　　月　　9 　　日
